【裁判字號】    97,交聲,441
【裁判日期】    971021
【裁判案由】    違反道路交通管理處罰條例聲明異議
【裁判全文】
臺灣士林地方法院交通事件裁定         97年度交聲字第441號
原處分機關  臺北市交通事件裁決所
異  議  人
即受處分人  乙○○
上列異議人因違反道路交通管理處罰條例案件，對於臺北市交通
事件裁決所民國97年3 月26日北市裁三字第裁22-AEW583070號裁
決聲明異議，本院裁定如下：
    主    文
原處分撤銷。
乙○○不罰。
    理    由
一、按法院受理交通事件，準用刑事訴訟法之規定，道路交通管
    理處罰條例第89條前段定有明文，是最高法院76年台上字第
    4986號判例所揭「認定犯罪事實所憑之證據，雖不以直接證
    據為限，間接證據亦包括在內；然而無論直接或間接證據，
    其為訴訟上之證明，須於通常一般之人均不致有所懷疑，而
    得確信其為真實之程度者，始得據為有罪之認定，倘其證明
    尚未達到此一程度，而有合理之懷疑存在以致事實審法院無
    從取得有罪之確信時，即應由法院為諭知被告無罪之判決」
    之意旨，於法院審理行為人違反道路交通管理處罰條例案件
    時，自當有其適用。易言之，法院於審理行為人違反道路交
    通管理處罰條例案件，當踐行完畢調查證據之程序後，為事
    實之認定時，如就原處分機關所認定之行為人違規事實仍有
    合理之訴訟上懷疑，而無法百分之百確信行為人確有該當於
    道路交通管理處罰條例各該處罰條文之構成要件事實時，即
    應依訴訟上對待證事實「倘有懷疑，則從被告之利益作解釋
    」之證據法則，作對受處分人有利之認定。
二、原處分意旨略以：異議人即受處分人乙○○騎乘吳麗鳳所有
    之車牌號碼K8W-097 號重型機車，於97年1 月29日22時45分
    行經臺北市○○區○○路653 號前，為警舉發其有「改裝不
    合規定排氣管並拆除消音器製造噪音」之違規，依道路交通
    管理處罰條例第43條第1 項第3 款、第63條第1 項第3 款、
    第24條之規定，處罰鍰6,000 元整，併記違規點數3 點及施
    以道安講習。
三、異議意旨略以：（一）本人機車排氣管本身內部即附有消音
    器，且本人為求更加減少排氣管聲音，自工廠拿回符合排氣
    管口徑的塞子以安裝，放置於車箱未安裝前，即遭員警攔停
    ，員警卻認為上開塞子才是消音器，認定本人違規（二）本
    人當時立即請示員警應請專業人員使用專業儀器檢測，但員
    警不予理會，並言明不滿可申訴，本人從未承認有拆除消音
    器、改裝不合規定之排氣管，且若本人不為簽收，員警也不
    會放我走，因此當場簽收違規單，異議人向原處分機關表示
    不服舉發，經原處分機關裁決維持舉發結果後，異議人於法
    定期限內向本院交通法庭聲明異議云云。
四、經查：
（一）異議人即受處分人乙○○於上揭時地，為臺北市政府警察
      局士林分局警備隊警員逕行舉發「改裝不合規定排氣管並
      拆除消音器製造噪音」之違規，固有臺北市政府警察局北
      市警交字第內AEW583070 號舉發違反道路交通管理事件通
      知單影本1 紙附卷可稽。
（二）按汽車駕駛人，駕駛汽車拆除消音器，或以其他方式造成
      噪音，處新台幣6 千元以上2 萬4 千元以下罰鍰，並記違
      規點數3 點，道路交通管理處罰條例第43條第1 項第3 款
      、第63條第1 項第3 款，分別定有明文。本條需係汽車駕
      駛人有拆除汽車消音器或以其他方式造成噪音之情形，始
      符合該條之處罰要件。亦即必須車輛完全無任何消音設備
      ，並且已經造成超過符合噪音管制標準之噪音兩項要件。
      然有關『噪音』之認定為何，參以依噪音管制法第9 條第
      1 項規定，機動車輛、民用航空器所發出之聲音，不得超
      過機動車輛、民用航空器噪音管制標準。而依噪音管制法
      第9 條第3 項規定所訂定之「機動車輛噪音管制標準」，
      噪音分為1.加速噪音標準值：指車輛於一定路程、一定檔
      位行駛狀態下，測出之加速噪音量。2.原地噪音標準值：
      指車於原地在一定引擎轉速下，測出之原地噪音量。同法
      規第3 條更規定「機動車輛管制標準表」，該標準表分為
      1.新車型審驗及新車檢驗之加速噪音標準值、原地噪音標
      準值及2.使用中車輛檢驗原地噪音標準值。故就是否構成
      噪音，自應依前開之「機動車輛噪音管制標準」作為審認
      之依據，方屬有據，絕非徒憑舉發員警個人主觀之感受即
      可率爾判定，以免舉發員警擅斷，恣意舉發，妨害人民財
      產權益。
（三）據證人即本件舉發之員警甲○○到院結證稱：（問：為何
      舉發受處分人？）在臺北市士林方向重陽橋下，執行酒駕
      勤務，有聽到橋上有很大的機車聲音，我就將該車攔下，
      我檢視該車排氣管，受處分人改裝大鋼砲的排氣管，發現
      排氣管尾端沒有消音塞，車身沒有防燙蓋，我就問受處分
      人為何改裝不合格的排氣管，消音器為何不見，受處分人
      稱消音器放在置物箱內，我就請受處分人當場拿出來看。
      消音器就是要塞在排氣管尾端的蓋子，受處分人拿掉，聲
      音就很大。（問：剛才受處分人稱所謂消音器就是本身在
      排氣管內，不一定有蓋子？）塞子的作用就是要消音，如
      果受處分人故意拿掉，就會產生噪音，不合格，就是違規
      等語（本院卷第31頁至第33頁），並有異議人提供之機車
      排氣管之照片、異議人所稱使用之排氣管內附消音棉之圖
      示附卷可稽（本院卷第14頁、第13頁），然查，本件舉發
      員警並未就上開規定進行符合噪音標準之審驗或使用相關
      儀器測定將資料留存以備查考，僅以個人主觀之感受判定
      異議人機車排氣管變更後形成噪音而逕認異議人有「以拆
      除消音器造成噪音」之違規，本件舉發實難認允當。且所
      謂消音器乃指消音棉、消音隔板、觸媒轉換器等裝置之總
      稱，然異議人因排氣管損壞，至機車行將整個排氣管更換
      ，而稱該款排氣管之消音器是位於管尾內，以消音棉、隔
      板及白鐵網構成，本件機車零件中是否即屬全然不具消音
      裝置而該當「拆除消音器」之情，顯然有疑，該違規事實
      亦應由舉發單位負舉證責任。本件既有合理可疑，自應為
      異議人有利之認定。
五、綜上所述，本件並無證據足資認定異議人當時確有上開之違
    規行為，本院因認異議人之異議為有理由，爰依法撤銷原處
    分，並另為異議人不罰之諭知，以資適法。
六、據上論斷，應依道路交通案件處理辦法第20條前段裁定如主
    文。
中    華    民    國    97    年    10    月    21    日
                  交通法庭法  官    賴邦元
以上正本證明與原本無異
如不服本裁定應於送達後5日內向本院提出抗告狀
                                      書記官  游育慈
中    華    民    國    97    年    10    月    21    日


司法院資訊處製作；財團法人民間司法改革基金會備份。
